# 售后回租形成融资租赁的会计处理细节问题

提问人：singley 时间：2014-04-27 23:30:58
按照借款模式处理，是指： 借：银行存款 长期应付款-未确认融资费用 贷：长期应付款 这样处理吗？这样处理有理论依据吗？
因为CPA书上是需要先出售确认递延收益，然后再做购入。购入就存在固定资产入账价值的问题。 我之前在本版也看过类似讨论，没有形成一致的意见。 我个人还是比较倾向书上的做法，毕竟准则有规定，不好自己乱改。

回答人：chenyiwei
尤其是，当售后回租标的物是在建工程等账面价值处于变动状态的项目时，采用“出售——购回”两步走的会计处理是不现实的，只能将其作为借款处理。

回答人：chenyiwei
按借款模式基本就是这样处理。这种模式在IFRS下也比较常见。由于该做法比较恰当地揭示了交易的经济实质，且处理更简便，因此在中国准则和IFRS趋同的大背景下也是完全可以用的。

提问人：singley 时间：2014-04-27 23:51:54
那陈版主，我可就按照你的思路简便处理了，这个递延收益摊来摊去我也烦死了。希望我们经理和复核能同意，长期应付款到底该入7125 还是 入 7500 ？
在不没有实际支付利息的年份，我计提利息分录： 借：财务费用 贷：长期应付款-未确认融资费用 使得长期应付款账面价值高于实际未来应支付的总金额，有关系吗？

回答人：chenyiwei
这个问题涉及到金融资产和金融负债能否抵销后按净额列报的问题。根据《企业会计准则第 37 号——金融工具列报》第十三条规定，抵销列报应满足的基本条件之一是“企业具有抵销已确认金额的法定权利，且该种法定权利现在是可执行的”。很明显，此处保证金与租金的抵销并不是现在可以行使的权利，通常是如果不出现意外情况则该保证金可冲抵最后一期租金（而不是现在），所以应当分别列示为一项金融资产（长期应收款）和一项金融负债（长期应付款）。 由于该项长期应收款的结算也需要在租赁期结束时，所以对该项长期应收款也应当折现后按现值列示（折现值的差额是未确认融资收益），同样也需要在租赁期内按实际利率法确认利息收入，该利息收入与和长期应付款对应的利息支出之间的差额就是利息支出净额。

提问人：dumingrain 时间：2015-06-12 19:01:31
陈版主，你好！我咨询一下，有无上市公司将售后回租按借款处理，因为准则规定是要按出售来处理？

回答人：chenyiwei
现在有越来越多的公司采用此做法。证监会会计部召集部分事务所技术部门讨论过该问题，与会者多数也都认可。

提问人：粽子宝宝 时间：2015-06-17 14:40:45
陈版，请问按借款处理时，售后回租融资租赁手续费怎么处理？另外，目前按准则规定出售来处理的话，手续费应该是进固定资产价值，那税务上计税价值仍以出售前价值为准吗

回答人：chenyiwei
手续费不能计入固定资产价值。参考《瑞华研究 2010 ～ 2014 汇编》之“问题4-2-7（售后回租构成融资租赁的情况下，卖方兼承租人支付的手续费的会计处理）”。

提问人：戴套八折 时间：2015-06-17 17:24:00
如果不直接以借款的形式入账，而走固定资产清理再购入的形式，保证金的折现值差额在做分录时候贷记“未实现融资收益”科目，那借方列示什么科目？借记“财务费用”？

回答人：chenyiwei
不论采用何种处理方式，保证金折现值的差额借方科目都应当是一致的，这与所采用的会计处理模式无关。

提问人：daronchow 时间：2015-11-17 14:17:59
4. 标的物出租前为在建工程，进行清理时是否应该要先转固确认为固定资产，再作清理比较妥当？（不好意思，回复由于网络问题，重复了）

回答人：chenyiwei
不应当。售后回租构成融资租赁相当于以资产进行抵押借款，不能改变标的资产本身的会计核算。

提问人：daronchow 时间：2015-11-21 10:06:48
陈版，还有个问题想请教，背景是：“生产型企业打包一批主要生产设备进行售后回租。该批资产同属于一种机器设备，但是净值和可使用年限不同。企业的处理是重新入账时，把总的资产入账价值除以机器台数。可使用年限也是平均得来。”
这样导致同一批设备，最早使用和最晚使用的设备原本使用时间有两年的差距，融资重新入账后变成了一样的原值可使用年限。
准则上只是简单写到了“能够合理确定租赁期满时取得租赁资产所有权的，应当在租赁资产使用年限内计提折旧。”
请陈版指点一下方向。我主要困惑是否应该依据原来的使用情况来重新对应回每一台机器设备。

回答人：chenyiwei
建议直接按抵押借款进行会计处理，不动资产账。直接借：银行存款（收到的回购款净额），借：未确认融资费用（差额），贷：长期应付款（未来应付租金总额）即可。

提问人：七剑传人 时间：2016-04-07 17:00:07
陈版：长期应收款按折现后现值列示，如何做会计分录？

回答人：chenyiwei
《计学撮要 2015 》中有类似问题案例（问题4-2-4、4-2-5），请查阅。

提问人：lxch119 时间：2018-01-11 23:56:54
陈版主， 售后租回形成融资租赁，手续费为啥不能计入固定资产原值？有没有准则依据？ 根据租赁准则，手续费要作为初始费用，计入固定资产初始入账价值的。 我非常赞同按照抵押借款处理模式。 采用会计准则的方法，同样的资产，就因为签署了一个合同，入账价值就改变了？太不合理了。

回答人：chenyiwei
请参考《瑞华研究2010~2016汇编》之“问题4-2-9（售后回租构成融资租赁的情况下，卖方兼承租人支付的手续费的会计处理）”。

提问人：yangyinting 时间：2018-03-09 11:51:31
老师，遇到一种情况，总共回租是 36 期，保证金 27 万，在应支付的本息还剩 27 万的时候可以提前解除租赁与保证金进行冲抵，但是这个时候才到租赁的第 30 期，这种情况下 1 ）是否仍要确认长期应收款 27 万，按照假设第 30 期的时候收回来折现？ 2 ）长期应付款折现时由于准备在第 30 期的时候与保证金进行冲抵，是否应将 27 万的现金流全部考虑在第 30 期，而没有必要再按照 36 期来进行处理呢？

回答人：chenyiwei
可以按照整个租赁共 30 期进行处理。